【裁判字號】    97,繼,289
【裁判日期】    980414
【裁判案由】    限定繼承
【裁判全文】
臺灣花蓮地方法院民事裁定               97年度繼字第289號
聲  請  人  甲○○
送達代收人   丁○○
上列聲請人對被繼承人乙○○之遺產聲請限定繼承事件，本院裁
定如下：
    主      文
本院97年10月31日97年度繼字第289號民事裁定撤銷。
聲請人即繼承人因其被繼承人乙○○（女、民國○○年○月○日生、
身分證統一編號：Ｚ000000000號、生前住花蓮市○○街23號）於
民國97年8月3日死亡，開具遺產清冊呈報本院，聲請限定繼承，
本院依法為公示催告。凡被繼承人之債權人應於本公示催告最後
登載新聞紙之翌日起捌個月內向繼承人報明其債權，如不為報明
，而又為繼承人所不知者，僅得就賸餘遺產行使其權利。聲請人
應於收受本裁定之日起貳拾日內將本裁定登載公報、新聞紙或其
他相類之傳播工具，逾期視為撤回公示催告之聲請。
    理      由
一、按繼承人為前項陳報時，應於陳報書記載下列各款事項，並
附具遺產清冊；前項遺產清冊應記載被繼承人之財產狀況及繼承
人已知之債權人、債務人，非訴事件法第141條第2項、第3 項定
有明文。再按非訟事件之聲請或陳述，欠缺法定要件，而其情形
可以補正者，法院應限期命其補正，逾期不為補正時，應以裁定
駁回之，非訟事件法施行細則13條著有規定。另按民事訴訟法有
關送達、期日、期間及證據之規定，於非訟事件準用之，非訟事
件法第31條著有規定。又再按法院或審判長所定期間，自送達定
期間之文書時起算，民事訴訟法第160條第2項前段著有明文。是
以，聲請人陳報限定繼承欠缺法定程式時，法院應以裁定定期令
聲請人補正法定程式。且該期間應自合法送達之日起算，如未受
合法送達，則裁定期間尚未起算，自不得以逾裁定補正期間為由
，駁回限定繼承之聲明。再按民事訴訟法第138條第1 項規定：送
達不能依前二條規定為之者，得將文書寄存送達地之自治或警察
機關，並作送達通知書兩份，一份黏貼於應受送達人住居所、事
務所、營業所或其就業處所門首，另一份置於該送達處所信箱或
其他適當位置，以為送達。依該條之規定為寄存送達，除須將應
送達之文書寄存送達地之自治或警察機關外，並須製作送達通知
書，記明寄存文書之處所，黏貼於應受送達人住居所、事務所或
營業所門首，俾應受送達人知悉寄存之事實，前往領取，二者缺
一均不能謂為合法之送達，最高法院64年台抗字第481 號判例要
旨可參。
二、聲請意旨略以：聲請人為被繼承人乙○○（女、民國○○年 ○
月○日生、身分證統一編號：Ｚ000000000 號、生前住花蓮市○○
街23號）之子，因乙○○於97年8月3日死亡，伊於97年8月3日檢
具戶籍謄本2 份、死亡證明書、遺產清冊、財政部臺灣省北區國
稅局92至96年度綜合所得各類所得資料清單、 財政部臺灣省北區
國稅局財產歸屬資料清單、花蓮第一信用合作社存款證明書、花
蓮市○○段建號第1138號之建物謄本、花蓮市○○段地號第0819
號、第0823之56號、及第1879號之土地謄本、第一商業銀行放款
戶授信明細查詢單等資料向鈞院為限定繼承之聲請。經鈞院以97
年9月3日97年度繼字289 號民事裁定令聲請人補正已知被繼承人
乙○○之債權人、債務人清冊等資料，該裁定於同年月10日寄存
於聲請人戶籍地之花蓮縣吉安鄉仁里派出所以為送達聲請人。嗣
鈞院以97年10月31日97年度繼字第289 號民事裁定認聲請人逾期
未補正上揭債權人、債冊人清冊為由駁回本件聲請，該裁定嗣於
同年11月10日寄存於前開仁里派出所。然中華郵政公司未依規定
於製作送達通知書二份分別黏貼於聲請人之住居所門首及置於該
送達處所信箱或其他適當位置以為送達，上揭二裁定均未經合法
送達，期限尚未進行，不生逾期未補正問題，爰檢具被繼承人乙
○○之債權人、債務人清冊等資料文件，請求准予備查本件限定
繼承之聲明等語。
三、本件聲請人主張郵務機關未製作送達通知書，記明寄存文書
之處所，黏貼於聲請人戶籍地，認郵務機關寄存本院97年 9月3日
97年度繼字289號民事裁定予聲請人戶籍地之警察機關仁里派出所
以送達予聲請人非為適法等情。經查，證人丙○○即聲請人之父
結證：在開始辦理限定繼承到現在為止，未有郵務士來說過有聲
請人的掛號信件，但是有其他一般信件，與聲請人之母親乙○○
在91年10月29日離婚，離婚之後聲請人都是跟母親住，但是聲請
人還是將信件投遞到這邊，我有收過兵役通知及召集令，我都會
想辦法通知聲請人。但是本件法院通知我確實沒有收到，也沒有
紅色的寄存送達通知書等語（見本院98年3月4日訊問筆錄）；再
參以證人李政道即中華郵政股份有限公司花蓮郵局員工結稱：貴
院97年9月7日交寄文件（即本院97年9月3日命聲請人補正之裁定
），郵務士張劭集分別於97年9月8日、97年9月9日送達，……該
址實際上有人居住，但是詢問，均稱沒有這人，而不收受，而郵
務士也有向其表達要寄存達，郵務士返局之後製作二聯一式的寄
存送達通知書，一聯由郵務士於隔日一張貼在門首，一張投入剛
受送達之人的信籍內，另郵務士將該文件寄放至仁里派出所，因
屬大宗郵件的寄放，最重要的是仁里派出所會在送達證書上面蓋
上他們的機關職章，郵務士會再三確認有按照標準流程來送達，
但是沒有辦法提出任何書面或拍照來佐證有確實依法定程序處理
等語（見本院98年3月4日訊問筆錄），本院審酌證人丙○○係聲
請人之父親，與之有血緣關係，如依證人李政道之證詞，郵務士
張劭集確實與居住於該址之人對話，該人表達聲請人不居住於該
地，郵務士表示要寄存送達，並果於翌日黏貼通知書一份於應送
達處所門首，另一份投入信箱，依經驗法則，與之有血緣關係之
證人丙○○豈有不為通知聲請人之理？再者, 依證人李政道陳明
沒有辦法提出任何書面或拍照來佐證有確實依法定程序處理等語
。互核證人前揭證言，本院認應以證人丙○○之證詞為可信，因
此，本院97年9月3日97年度繼字289號民事裁定寄存於花蓮縣吉
安分局仁里派出所以送達聲請人，於法顯有未合，難認已生送達
之效力。是故，本院97年9月3日97年度繼字289號民事裁定所定
之補正期間尚未起算，自不生逾期未補正問題，本院97年10月31
日97年度繼字第289號民事裁定以聲請人逾期未補正，駁回聲請
人本件限定繼承之裁定即屬違誤，應予撤銷。
三、末按繼承人依前條第二項規定呈報法院時，法院應依公示催
告程序公告，命被繼承人之債權人於一定期限內報明其債權。前
項一定期限，不得在三個月以下，民法第1157條第1項及第2項著
有明文；又再按民事訴訟法第541條至第543條之規定，除申報權
利期間外，於法院依民法第1157條為公示催告被繼承人之債權人
報明債權時，準用之，非訟事件法第142條著有規定。經查，本
件聲請人於知悉繼承開始時三個月內之97年8月13日具狀向本院
為限定繼承之聲明，檢具戶籍謄本2份、死亡證明書、遺產清冊
、財政部臺灣省北區國稅局92至96年度綜合所得各類所得資料清
單、財政部臺灣省北區國稅局財產歸屬資料清單、花蓮第一信用
合作社存款證明書、花蓮市○○段建號第1138號之建物謄本、花
蓮市○○段地號第0819號、第0823之56號、及第1879號之土地謄
本、第一商業銀行放款戶授信明細查詢單，並業已於98年3月24
日補正被繼承人之債權人、債務人清冊，核具非訟事件法第141
條之法定程式，爰撤銷本院97年10月31日97年度繼字第289號民
事裁定如主文第一項所示，並依民法第1157條及非訟事件法第
142條裁定公示送達如主文第二項所示。
中    華    民    國    98    年    4     月    14    日
                  家事法庭      法  官  陳淑媛
上列正本係照原本作成。
如對本裁定抗告，須於裁定送達後10日之不變期間內，向本院提
出抗告狀，並繳納抗告費新臺幣1,000元。
中    華    民    國    98    年    4     月    14    日
                                書記官  邱鴻志


司法院資訊處製作；財團法人民間司法改革基金會備份。
